【裁判字號】    89,訴,107
【裁判日期】    900104
【裁判案由】    詐欺
【裁判全文】
臺灣嘉義地方法院刑事判決                          八十九年度訴字第一七號
    公  訴  人  臺灣嘉義地方法院檢察署檢察官
    被      告  乙○○
右列被告因詐欺案件，經檢察官提起公訴（八十九年度偵字第七四號），本院判決如
左：
    主  文
乙○○連續行使偽造私文書，足以生損害於他人，累犯，處有期徒刑壹年貳月。
    事  實
一、乙○○前於民國八十四年間，因犯賭博罪，經本院以八十四年度易字第八三三號
    判處有期徒刑六月，並於同年九月二十九日易科罰金執行完畢；猶不知悔改，明
    知並無支付會款之能力，竟基於意圖為自己不法所有與行使偽造私文書之概括犯
    意，自民國八十四年八月五日起，連續於如附表所示之時間，在嘉義縣水上鄉柳
    新村柳子林八三九號住處自任會首，並虛構不實之「葉秀美、許麗萍、王翠華」
    等不實人頭名義為會員，邀同如附表一所示編號一至編號六所示會員多人先後共
    組十組互助會，連續多次偽造「葉秀美、許麗萍、王翠華」等虛構不實會員之名
    義及冒用會員「袁家福」名義，並填載袁家福名義之會單投標以標得會金，足生
    損害於如附表所示編號一至六所示「受詐騙之人」欄所示之人；嗣於八十八年六
    月間，因發覺經濟已陷入困境，竟承續前揭詐欺取財、行使偽造私文書之概括犯
    意，以其欲召集如附表所示編號七至編號十之互助會為詐術，使參與該四組互助
    會之會員陷於錯誤而參加各該組互助會，亦足生損害於如附表所示編號七至十各
    組互助會「受詐騙之人」欄所示之人，並於如附表所示編號七至編號十之方法詐
    騙取得得手，隨即於八十六年九月中旬取得該月會款後，宣告倒會。
二、案經甲○○、丁○○、癸○○、丙○○○、辛○○○、壬○○○、子○○、庚○
    ○、己○○、戊○○等人訴由臺灣嘉義地方法院檢察署檢察官偵查起訴。
    理  由
一、訊據被告乙○○除否認其有冒用丁○○之名義標得會款之情，辯稱：係向丁○○
    借用名義標會外，可能袁家福忘記了云云，而對於其餘犯罪事實均坦承不諱；惟
    查：就被告冒用丁○○名義，在如附表所示編號二、編號七等二組互助會中，未
    經同意即冒用丁○○名義偽造丁○○之姓名簽載在標會會單上並持以行使等情，
    業據丁○○指訴綦詳，而乙○○亦坦承尚欠丁○○共五十四萬之會款未清償等語
    （參本院八十九年十二月十四日調查筆錄），足認丁○○之指訴非虛，被告辯詞
    不足採信；此外，復有告訴人甲○○之指訴、證人癸○○、丙○○○、辛○○○
    、壬○○○、庚○○、己○○、戊○○等證述在卷可佐，另有如附表所示十組互
    助會之會單可稽；事證已臻明確，被告犯行堪以認定。
二、按在紙上之文字、符號，依習慣或特約，足以為表示其用意之證明者，即為刑法
    第二百二十條所規定之準文書。書有一定金額但未載明「標單」字樣之白紙，若
    於互助會投標時、地持以出示競標，標單上縱未記載投標人全名，而係記載綽號
    、別名，若使在場會員能辨識該標單係何人之標會單而不至混淆，依民間互助會
    之習慣，即表示該會員欲以該金額為利息競標，該標單係前揭條文所規定之準文
    書。本件被告書寫金額、被冒標者或偽造之姓名或別名（丁○○、小福、許麗萍
    、王翠華、葉秀美）之白紙，於投標日、時置於投標處所，且依一定順序排列於
    其他競標紙張之列，足以使在場會員得辨識為何人之標會單，自是準文書。核被
    告偽造丁○○、小福、許麗萍、王翠華、葉秀美等名義之投標單，持以冒標，所
    為係犯刑法第二百二十條、第二百十條、第二百十六條、第三百三十九條第一項
    之罪；而被告明知無力維持卻又自八十六年三月五日起連續再成立如附表所示編
    號七至編號十共四組互助會，所為亦係犯刑法第三百三十九條第一項之詐欺取財
    罪；被告偽造準文書復持之行使，係犯刑法第二百十六條行使第二百十條之偽造
    私文書罪。又被告等偽造文書後，復持之行使，其偽造之低度行為為行使之高度
    行為所吸收，不另論罪；又被告每次以虛構之許麗萍、葉秀美、王翠華名義或冒
    用丁○○、小福之名義標取會款，以及召組成立如附表所示編號七至編號十共四
    組互助會而對如附表所示多名活會會員詐取會款，均係一行為觸犯數相同詐欺罪
    名，而有想像競合犯之適用；再其先後多次所犯上開詐欺取財罪、行使偽造私文
    書罪，均時間相距不遠，且所犯構成要件相同，應依連續犯規定各以一罪論，並
    加重其刑。又其行使偽造私文書與詐欺罪間，有牽連犯關係，應依刑法第五十六
    條、第二百十六條、第二百二十條、第二百十條之連續行使偽造私文書罪論處。
    末查：乙○○前於八十四年間，因犯賭博罪，經本院以八十四年度易字第八三三
    號判處有期徒刑六月，並於同年九月二十九日易科罰金執行完畢，有其刑案資料
    查註記錄表附卷可稽，其於五年之內再犯本件最重本刑有期徒刑以上之罪，係屬
    累犯，應依刑法第四十七條之規定遞加重其刑；爰審酌被告犯罪之動機、目的、
    手段及所造成危害等一切情狀，處如主文所示之刑，以資懲儆。至其所偽造之標
    單，已於行使後丟棄而滅失，業據其供明在卷，爰不另為沒收之諭知，附此敘明
    。
據上論斷，應依刑事訴訟法第二百九十九條第一項前段，刑法第第五十六條、第二百
十六條、第二百十條、第二百二十條、第三百三十九條第一項、第五十五條、第四十
七條，罰金罰鍰提高標準條例第一條前段，判決如主文。
本案經檢察官林俊良到庭執行職務。
中      華      民      國        九十      年   一   月       四      日
                                  臺灣嘉義地方法院刑事第一庭
                                          法  官  黃國益
右正本證明與原本無異。
如不服本判決，應於判決送達後十日內，向本院提出上訴狀。
                                          書記官  蔡金保
中      華      民      國        九十      年   一   月       四      日
附錄法條
刑法第二百十六條
行使第二百十條至第二百十五條之文書者，依偽造、變造文書或登載不實事項或使登
載不實事項之規定處斷。
刑法第二百十條
偽造、變造私文書，足以生損害於公眾或他人者，處五年以下有期徒刑。
刑法第二百二十條
在紙上或物品上之文字、符號，依習慣或特約，足以為表示其用意之證明者，關於本
章之罪，以文書論。
刑法第三百三十九條
意圖為自己或第三人不法之所有，以詐術使人將本人或第三人之物交付者，處五年以
下有期徒刑、拘役或科或併科一千元以下罰金。
以前項方法得財產上不法之利益或使第三人得之者亦同。
前二項之未遂犯罰之。


司法院資訊處製作；財團法人民間司法改革基金會備份。
